【裁判字號】    95,訴,1328
【裁判日期】    951116
【裁判案由】    損害賠償
【裁判全文】
臺灣桃園地方法院民事判決              95年度訴字第1328號
原      告  乙○○
被      告  甲○○原名馬冠英.
上列當事人間因被告恐嚇案件，原告提起刑事附帶民事訴訟請求
損害賠償，經本院刑事庭以95年度簡附民字第4 號裁定移送前來
，本院於民國95年11月2 日言詞辯論終結，判決如下：
    主  文
被告應給付原告新台幣伍萬元，及自民國九十五年四月二十七日
起至清償日止，按年利率百分之五計算之利息。
原告其餘之訴駁回。
訴訟費用由被告負擔二十分之一，餘由原告負擔。
本判決第一項得假執行。但被告如以新台幣伍萬元為原告預供擔
保，得免為假執行。
原告其餘假執行之聲請駁回。
    事  實
甲、原告方面：
壹、聲明：
一、被告應給付原告新台幣（下同）100 萬元，及自本件刑事附
    帶民事訴訟起訴狀繕本送達被告翌日起至清償日止，按年利
    率百分之5 計算之利息。
二、願供擔保，請准宣告假執行。
貳、陳述：
    緣被告前於民國94年間，因介入原告與配偶戴琦家之婚姻，
    破壞原告之家庭生活，經原告要求停止後，被告竟於94年7
    月14日下午7 時52分許，以其申請由其夫劉東嶽持用之門號
    0000000000號行動電話（下稱系爭0000000000號行動電話）
    傳送內容為「蕭茶某，有本事就管好你家先生，別像瘋狗一
    樣亂騷擾人，狗是沒資格亂罵人亂咬人。在不守本分的話，
    我會讓你跟載先生無法生存。賤女人」之簡訊（下稱系爭恐
    嚇簡訊）至原告持有門號0000000000號之行動電話（下稱系
    爭0000000000號行動電話），以此加害生命之事恐嚇原告，
    使原告心生畏懼，擔憂不已，身心承受莫大壓力及痛苦，甚
    至罹患情感型精神疾患（憂鬱症）。被告並因前揭恐嚇行為
    （下稱本件恐嚇行為），經鈞院以95年度壢簡字第108 號刑
    事簡易判決判處拘役20日，如易科罰金，以300 元折算1 日
    ，並經鈞院以95年度簡上字第116 號判決駁回原告聲請台灣
    桃園地方法院檢察署檢察官所提上訴及被告之上訴確定。被
    告既因前揭原因為本件恐嚇行為，使原告生命安全受威脅，
    致原告遭受上開損害，自係故意不法侵害原告之人格法益而
    情節重大，應賠償原告所受非財產上之損害。爰提起本件訴
    訟，依民法第184 條第1 項、第195 條第1 項前段關於侵權
    行為損害賠償請求權之法律關係，請求被告賠償慰撫金100
    萬元及自本件刑事附帶民事訴訟起訴狀繕本送達被告翌日起
    至清償日止，按年利率百分之5 計算之利息，而為如前揭聲
    明所示等語。
參、證據：提出原告之戶籍謄本、畢業證書、郵政存簿儲金交易
    明細資料、被告之名片、原告配偶戴琦家申請帳號資料、戴
    琦家之個人資料網頁、本院95年度訴字第1278號民事判決、
    財團法人天主教聖保祿修女會醫院（下稱聖保祿醫院）、國
    軍桃園總醫院附設民眾診療服務處（下稱國軍桃園總醫院）
    、國防大學國防醫學院三軍總醫院附設民眾診療服務處（下
    稱三軍總醫院）診斷證明書、敏盛綜合醫院函各1 件、電子
    郵件5 件為證。
乙、被告方面：
壹、聲明：
一、原告之訴及假執行之聲請均駁回。
二、如受不利判決，願供擔保請准宣告免為假執行。
貳、陳述：
    被告雖曾於前揭時間自系爭0000000000號行動電話傳送系爭
    簡訊至原告持有之系爭0000000000號行動電話，且被告傳送
    涉嫌恐嚇原告之系爭簡訊雖於法不合，惟被告此舉係因原告
    誤認被告介入其家庭，為抒發其自己情緒，日夜騷擾被告，
    使被告承受漫無止境之騷擾，罹患精神疾病，以致在精神耗
    弱下為前揭傳送系爭簡訊之舉，是本件事故之發生係因可歸
    責於原告之原因，原告縱因而受有損害，亦不得請求被告賠
    償。況原告並未因被告傳送系爭簡訊而遭受任何痛苦，此由
    原告於接收系爭簡訊後，反而傳送帶有諷刺內容之簡訊予被
    告即明，是原告自未遭受其所指因收到系爭簡訊致心生畏懼
    、擔憂不已、身心承受壓力或痛苦之損害，不得請求被告賠
    償。是原告提起本件訴訟，依民法第184 條第1 項、第195
    條第1 項前段關於侵權行為損害賠償請求權之法律關係，請
    求被告賠償前揭100 萬元慰撫金及其遲延利息，自無理由，
    應駁回其起訴。
參、證據：提出原告寄發至被告負責經營之璉翰有限公司（下稱
    璉翰公司）之電子郵件、國軍桃園總醫院診斷證明書、本院
    95年度訴字第1278號民事判決各1 件、原告傳送予被告之簡
    訊3 則為證，並聲請調閱本院94年度易字第1654號、95年度
    壢簡字第108 號刑事卷宗全卷。
丙、本院依職權調閱兩造之財產所得資料、璉翰公司之登記資料
    。
    理  由
一、原告主張被告於前揭時地，因前揭原因而自系爭0000000000
    號行動電話傳送系爭簡訊至原告持有之系爭0000000000號行
    動電話，以前揭加害原告生命之事恐嚇原告，使原告心生畏
    懼，受有身心承受壓力及痛苦之前開損害，係故意不法侵害
    原告之人格法益而情節重大。爰提起本件訴訟，依民法第18
    4 條第1 項、第195 條第1 項前段關於侵權行為損害賠償請
    求權之法律關係，請求被告賠償慰撫金100 萬元及自本件刑
    事附帶民事訴訟起訴狀繕本送達被告翌日起至清償日止，按
    年利率百分之5 計算之利息，而為如前揭聲明所示等語。
二、被告則以：其雖曾於前揭時地自系爭0000000000號行動電話
    傳送系爭簡訊至原告持有之系爭0000000000號行動電話，惟
    此係因其受原告日夜騷擾，罹患精神疾病而在精神耗弱下所
    為，其原因係可歸責於原告，且原告並未因此受有損害，不
    得請求被告賠償。原告提起本件訴訟，依民法第184 條第1
    項、第195 條第1 項前段關於侵權行為損害賠償請求權之法
    律關係，請求被告賠償慰撫金100 萬元及其遲延利息，並無
    理由等語，資為抗辯，並為如前揭聲明所示。
三、原告主張被告因前揭原因而於94年7 月14日下午7 時52分許
    ，自系爭0000000000號行動電話傳送載有前揭恐嚇內容之系
    爭簡訊至原告持有之系爭0000000000號行動電話，以前揭加
    害原告生命之事不法侵害原告，被告並因本件恐嚇行為經本
    院以95年度壢簡字第108 號刑事簡易判決判處拘役20日，如
    易科罰金，以300 元折算1 日，並經本院以95年度簡上字第
    116 號判決駁回其上訴確定等情，業據其提出本院95年度訴
    字第1278號民事判決、聖保祿醫院、國軍桃園總醫院、三軍
    總醫院診斷證明書、敏盛綜合醫院函各1 件為證，且為被告
    所不爭執，並經本院依職權調閱本院95年度壢簡字第108 號
    、95年度簡上字第116 號被告恐嚇案件、95年度訴字第1278
    號兩造間另件侵權行為損害賠償事件卷宗，核閱無訛，是原
    告主張被告以傳送帶有前揭恐嚇內容之系爭簡訊之方式，不
    法侵害原告之生命權，堪信屬實。惟原告主張其因收到被告
    系爭簡訊而心生畏懼，受有前揭損害，則為被告所否認，被
    告並以前詞置辯。是本件應審究之爭點為原告是否因收到被
    告傳送之系爭簡訊而受有前揭損害？被告是否應對原告負本
    件損害賠償責任及其應賠償之金額為若干？爰分別判斷如下
    。
四、按因故意或過失，不法侵害他人之權利者，負損害賠償責任
    。民法第184 條第1 項前段定有明文。經查，本件被告自認
    曾自系爭00 00000000 號行動電話傳送載有前揭恐嚇內容之
    系爭簡訊至原告使用之系爭0000000000號行動電話，既如前
    述。而依吾人生活經驗判斷，一般人收到如系爭簡訊內容之
    恐嚇文字，均會心生畏懼，身心將承受相當壓力及痛苦之損
    害，此參原告所提前揭聖保祿醫院、國軍桃園總醫院、三軍
    總醫院診斷證明書、敏盛綜合醫院函各1 件，載明原告患有
    情感型精神疾病（憂鬱症）即明。是原告主張其因收到系爭
    簡訊致心生畏懼，受有身心承受前揭壓力及痛苦之前開損害
    ，自屬可採。被告雖以原告曾於前揭本院92年度訴字第1278
    號民事判決所載之93年間起，或該件卷所附本院94年度易字
    第1654號刑事判決所載94年2 月15日上午11時9 分許、同年
    2 月15日下午4 時16分許及同年2 月20日下午8 時9 分許，
    分別寄發如各該件判決所指足以毀損被告名譽之電子郵件信
    函，辯稱原告收到其傳送之系爭簡訊時，並未心生畏懼云云
    。惟原告寄發上開電子郵件信函之時間既係自前開93年間起
    至94年2 月20日下午8 時9 分許止，其與被告嗣後另於94年
    7 月14日下午7 時52分許為本件傳送系爭簡訊而恐嚇原告生
    命之舉，自屬二事，且原告是否寄發上開電子郵件信函妨害
    被告之名譽，顯與其事後另收到被告傳送系爭簡訊時，是否
    心生畏懼而遭受前開損害無關，自不得以原告曾寄發上開電
    子郵件信函妨害被告之名譽，即據以推論原告收受系爭簡訊
    後，不致心生畏懼，被告所辯自無可取。從而，原告主張其
    因收到被告傳送之系爭簡訊致心生畏懼而受有前揭損害，自
    屬可採。又縱認被告係因受原告以前揭電子郵件或其他方式
    騷擾，致有本件傳送系爭簡訊之舉，仍無解於被告應對原告
    負本件侵權行為之損害賠償責任。另被告辯稱其於傳送系爭
    簡訊時，係處於精神耗弱之狀態，惟既未舉證以實其說，亦
    未證明其所謂精神耗弱之程度是否已達無意識或精神錯亂之
    程度，或其有何得解免前揭賠償責任之事由，是其辯稱本件
    侵權事故係因可歸責於原告之原因所致，其不負賠償原告所
    受損害之責任，自無可採。原告主張被告應依上引法文規定
    ，賠償其因本件侵權行為所受前開損害，自屬有據。
五、另按不法侵害他人之身體、健康、名譽、自由、信用、隱私
    、貞操，或不法侵害其他人格法益而情節重大者，被害人雖
    非財產上之損害，亦得請求賠償相當之金額。民法第195 條
    第1 項前段定有明文。本件被告既以傳送系爭簡訊之方式侵
    害原告之生命權，致原告心生畏懼，身心遭受前揭壓力及痛
    苦，自係不法侵害原告之心理健康而情節重大，則依上引法
    文規定，原告請求被告賠償其所受非財產上之損害，自屬有
    據。而關於非財產上損害即慰撫金之賠償，其核給之標準固
    與財產上損害之計算不同，然非不可斟酌雙方身分資力與加
    害程度，及其他各種情形核定相當之數額（最高法院51年台
    上字第223 號判例意旨參照）。爰審酌被告為本件侵權行為
    之前揭原因，使原告身心受創，並參酌兩造財產所得資料（
    參本院卷第13至17頁），原告名下有汽車及股票投資等財產
    ，被告則為璉翰公司之負責人，名下有汽車、不動產及股票
    投資等財產，及兩造之身分、地位、經濟狀況等一切情狀，
    認原告請求被告賠償非財產上之損害100 萬元，尚嫌過高，
    應以5 萬元為當。
六、末按給付無確定期限者，債務人於債權人得請求給付時，經
    其催告而未為給付，自受催告時起，負遲延責任。其經債權
    人起訴而送達訴狀，或依督促程序送達支付命令，或為其他
    相類之行為者，與催告有同一之效力；遲延之債務，以支付
    金錢為標的者，債權人得請求依法定利率計算之遲延利息；
    應付利息之債務，其利率未經約定，亦無法律可據者，週年
    利率為百分之5 ，民法第229 條第2 項、第233 條第1 項前
    段、第203 條分別定有明文。本件係損害賠償之債，係屬無
    確定期限者；又係以支付金錢為標的，則依上揭法律規定，
    原告就被告應給付之前揭金額部分，請求自本件刑事附帶民
    事訴訟起訴狀繕本送達被告之翌日即95年4 月27日起至清償
    日止，按法定利率即週年利率百分之5 計算之利息，自屬有
    據。
七、綜上所述，原告提起本件訴訟，依民法第184 條第1 項前段
    、第195 條第1 項前段關於侵權行為損害賠償請求權之法律
    關係，請求被告給付其所受非財產上損害5 萬元及自95 年4
    月27日起至清償日止，按年利率百分之5 計算之利息，為有
    理由，應予准許；其逾此範圍之請求，則無理由，應予駁回
    。
八、本件判決原告勝訴部分，其所命給付之金額未逾50萬元，爰
    依職權宣告得假執行；被告陳明願供擔保，請准宣告免為假
    執行，核無不合，爰酌定相當之擔保金額准許之。至於原告
    敗訴部分，其假執行之聲請自無依據，爰併予駁回。
九、本件事證已臻明確，兩造其餘主張陳述及舉證，經核與判決
    之基礎及結果均無影響，爰不另一一論述；被告聲請調閱本
    院94年度易字第1654號刑事卷宗全卷，核亦無必要，均併此
    敘明。
十、結論：本件原告之訴為一部有理由、一部無理由，依民事訴
    訟法第79條、第389 條第1 項第5 款、第392 條第2 項，判
    決如主文。
中    華    民    國    95    年    11    月    16    日
                  民事第一庭  審判長法  官  郭琇玲
                                    法  官  卓立婷
                                    法  官  陳勇松
以上正本係照原本作成。
如對本判決上訴，須於判決送達後20日內向本院提出上訴狀。
中    華    民    國    95    年    11    月    16    日
                                    書記官  李麗娟


司法院資訊處製作；財團法人民間司法改革基金會備份。
